【裁判字號】    99,台非,316
【裁判日期】    991118
【裁判案由】    過失致人於死
【裁判全文】
最高法院刑事判決              九十九年度台非字第三一六號
上  訴  人  最高法院檢察署檢察總長
被      告  薛志明
上列上訴人因被告過失致人於死案件，對於台灣台南地方法院中
華民國九十九年六月十五日第一審刑事確定簡易判決（九十九年
度交簡字第一二０八號，起訴案號：台灣台南地方法院檢察署九
十八年度偵字第七七七０號），認為違法，提起非常上訴，本院
判決如下：
    主  文
上訴駁回。
    理  由
非常上訴理由稱：「一、按判決不適用法則或適用不當者，為違
背法令，刑事訴訟法第三百七十八條定有明文。又受二年以下有
期徒刑、拘役或罰金之宣告，而有下列情形之一，認以暫不執行
為適當者，得宣告二年以上五年以下之緩刑，其期間自裁判確定
之日起算：一、未曾因故意犯罪受有期徒刑以上刑之宣告者。二
、前因故意犯罪受有期徒刑以上刑之宣告，執行完畢或赦免後，
五年以內未曾因故意犯罪受有期徒刑以上刑之宣告者，為刑法第
七十四條第一項所明定。另凡在判決前已經受有期徒刑以上刑之
宣告確定者，即不合於緩刑條件，至於前之宣告已否執行，以及
被告犯罪時間之或前或後，在所不問，因而前已受有期徒刑之宣
告，即不得於後案宣告緩刑，亦有最高法院五十四年台非字第一
四八號判例可資參照。二、經查被告薛志明前於民國八十九年間
，因違反毒品危害防制條例案件，經台灣台南地方法院以八十九
年度易字第二五八一號判決判處有期徒刑六月，得易科罰金確定
。又因販賣毒品案件，經台灣高等法院台南分院以八十八年度上
訴字第三五三號判處有期徒刑七年二月確定，嗣因發覺為累犯，
同一法院以九十年度聲字第三四九號裁定更定其刑為有期徒刑七
年四月確定。上開徒刑至九十六年三月八日縮短刑期執行完畢。
另於九十八年間因公共危險罪，經台灣台南地方法院以九十九年
度交簡字第一０五號判處有期徒刑五月，並於九十九年三月十六
日確定，此有卷附台灣高等法院被告前案紀錄表及上開相關卷證
可供參考。則被告於九十六年十一月五日下午五時許，再犯本件
過失致人於死罪，因前所犯上開案件均受有期徒刑以上刑之宣告
確定，且公共危險罪，係於前案販賣毒品罪九十六年三月八日執
行完畢後，五年以內因故意犯罪而受有期徒刑五月之宣告，揆諸
前揭規定及說明，被告本件犯行已不符合緩刑條件而不得為緩刑
之宣告。詎原判決失察，竟認被告前雖因故意犯罪受有期徒刑以
上刑之宣告，於執行完畢五年以內未曾因故意犯罪受有期徒刑以
上刑之宣告，而為緩刑之諭知，自有適用法則不當之違背法令。
案經確定爰依刑事訴訟法第四百四十一條、第四百四十三條提起
非常上訴，以資糾正」等語。
本院按非常上訴係對於審判違背法令之確定判決所設之非常救濟
程序，以統一法令之適用為主要目的，必原確定判決不利於被告
，經另行判決，或撤銷後由原審法院更為審判者，其效力始及於
被告。至所謂「統一法令之適用」，乃指涉及之法律見解具有原
則上之重要性者而言；亦即所涉及之法律問題意義重大而有闡釋
必要，或對於法之續造有重要意義者，始克該當。從而有效判決
確定後，發見該案件之審判係違背法令，並與統一適用法令有關
，具有原則上之重要性；或該有效之確定判決不利於被告，非予
救濟，不足以保障人權者，均得依非常上訴程序予以糾正或救濟
。至於原有效之確定判決，雖有違背法令之情形，但尚非不利於
被告，且不涉及統一法令之適用，而無原則上之重要性者；或雖
屬不利於被告，但另有其他救濟途徑，而無礙於被告人權之保障
者，即無提起非常上訴之必要性，非常上訴審法院自得以上訴無
理由為由，判決駁回之。次按受二年以下有期徒刑、拘役或罰金
之宣告，而未曾因故意犯罪而受有期徒刑以上刑之宣告，或前因
故意犯罪受有期徒刑以上刑之宣告，執行完畢或赦免後，五年以
內未曾因故意犯罪受有期徒刑以上刑之宣告者，認以暫不執行為
適當者，得宣告二年以上五年以下之緩刑，刑法第七十四條第一
項有明定。經查本件被告前因違反毒品危害防制條例案件，經台
灣台南地方法院以八十九年度易字第二五八一號判決判處有期徒
刑六月，得易科罰金確定。又因販賣毒品案件，經台灣高等法院
台南分院以八十八年度上訴字第三五三號判決判處有期徒刑七年
二月確定後，因發覺為累犯，復經同院以九十年度聲字第三四九
號裁定更定其刑為有期徒刑七年四月確定。上開徒刑至九十六年
三月八日因縮短刑期而執行完畢。再被告於九十八年間因公共危
險罪，經台灣台南地方法院以九十九年度交簡字第一０五號判決
判處有期徒刑五月，並於九十九年三月十六日確定，有卷附台灣
高等法院被告前案紀錄表及相關卷證可參。則被告於九十六年十
一月五日，再犯本件過失致人於死罪時，因前犯上開案件均受有
期徒刑以上刑之宣告確定，且所犯公共危險罪，係於前案販賣毒
品罪九十六年三月八日執行完畢後，五年內因故意犯罪而受有期
徒刑五月之宣告，揆諸前揭規定及說明，原法院於九十九年六月
十五日為本件判決時，被告已不符緩刑之規定，乃原判決竟諭知
緩刑四年，容有違誤。惟此違誤，並非對於法律見解有原則上重
要性之爭議，自難謂與統一法令之適用有關，而原確定判決又非
不利於被告，且又無非予救濟，不足以保障被告人權之情形，揆
諸上開說明，尚難認有提起本件非常上訴之必要性。本件非常上
訴非有理由，應予駁回。
據上論結，應依刑事訴訟法第四百四十六條，判決如主文。
中    華    民    國  九十九  年   十一   月   十八   日
                      最高法院刑事第十三庭
                          審判長法官  陳  世  淙  
                                法官  陳  東  誥  
                                法官  陳  世  雄  
                                法官  何  菁  莪  
                                法官  施  俊  堯  
本件正本證明與原本無異
                                      書  記  官  
中    華    民    國  九十九  年   十一   月  二十二  日
                                                      v

司法院資訊處製作；財團法人民間司法改革基金會備份。
